臺灣高雄地方法院民事判決　九十年度訴字第二七八四號
　　原　　　告　甲○○
　　被　　　告　丁○○○
　　訴訟代理人　丙○○
　　被　　　告　乙○○
　　被　　　告　丙○○
右當事人間分割共有物事件，本院判決如左：
    主      文
兩造共有之坐落高雄縣岡山鎮○○段一一一七號、地目建、面積一百零九平方公尺土
地准予分割。分割方法為如附圖所示Ｂ案Ｄ部分面積九十八平方公尺分歸原告取得，
Ｂ部分面積十一平方公尺分歸被告取得並依應有部分各三分之一保持共有。
兩造共有之坐落高雄縣岡山鎮○○段一一一八號、地目建、面積一百一十三平方公尺
土地准予分割。分割方法為如附圖所示Ｂ案Ｃ部分面積七十一平方公尺分歸原告取得
，Ａ部分面積四十二平方公尺分歸被告取得並依應有部分各三分之一保持共有。
訴訟費用依兩造應有部分之比例負擔。
    事實及理由
一、原告主張：坐落高雄縣岡山鎮○○段一一一七號、地目建、面積一百零九平方公
    尺土地及坐落高雄縣岡山鎮○○段一一一八號、地目建、面積一百一十三平方公
    土地均為兩造所共有，原告之應有部分分別為四○○○分之三五八六及八分之五
    ；被告之應有部分分別為各四○○○分之一三八及各八分之一。兩造間並無不分
    割之特約，亦無不能分割之原因，爰依民法第八百二十三條及第八百二十四條請
    求法院就上開二筆土地為合併分割。並聲明：（一）、兩造共有之坐落高雄縣岡
    山鎮○○段一一一七號、第一一一八號、地目均為建、面積各為一百零九平方公
    尺及一一三平方公尺之土地准予合併分割。分割方法為：如附圖所示Ｂ案Ｃ、Ｄ
    部分分歸原告取得，Ａ、Ｂ部分分歸被告取得並依應有部分各三分之一保持共有
    。（二）、訴訟費用由被告負擔。
二、被告均同意以如主文所示分割方法為分割，並同意就分割後所取得之土地依應有
    部分保持共有。
三、原告主張坐落高雄縣岡山鎮○○段一一一七號、地目建、面積一百零九平方公尺
    土地及坐落高雄縣岡山鎮○○段一一一八號、地目建、面積一百一十三平方公土
    地均為兩造所共有，原告之應有部分分別為四○○○分之三五八六及八分之五；
    被告之應有部分分別為各四○○○分之一三八及各八分之一。兩造間並無不分割
    之特約，亦無不能分割之原因之事實，業經其提出土地登記簿謄本為證，復為被
    告所不爭執，自堪信為真實。
四、按「各共有人，得隨時請求分割共有物。但因物之使用目的不能分割或契約訂有
    不分割之期限者，不在此限。」、「共有物之分割，依共有人協議之方法行之。
    分割之方法，不能協議決定者，法院得因任何共有人之聲請，命為左列之分配：
    一、以原物分配於各共有人；二、變賣共有物，以價金分配於各共有人。」民法
    第八百二十三條第一項及第八百二十四條第一、二項定有明文。本件兩造就系爭
    土地並無不能分割之特約，或有依使用目的不能分割之情形，依上開規定，原告
    自得隨時請求分割。
五、按本件原告請求分割之兩筆土地，依一物一權主義乃屬兩個獨立之共有物，其共
    有關係亦各別獨立。故除該二筆土地之共有人及各該共有人之應有部分均相同，
    而共有人全體均同意外，應就各筆土地各別為分割，不得為合併分割。本件兩造
    對上開一一一七號共有土地之應有部分與對一一一八號共有土地之應有部分各不
    相同，自不得就該二筆土地為合併分割，原告主張合併分割自屬無據。從而，本
    件二筆土地仍應分別分割。
六、本件兩造均同意以如主文所示之分割方法為分割，被告亦表示同意就分割後之取
    得之土地保持共有。且該分割方案係依兩造之應有部分之比例為分割，與公平原
    則亦無違背。從而，本件兩造共有之二筆土地，應依分別依主文所示第一項、第
    二項分割方案為分割始符合兩造之意願及公平原則。
七、結論：原告之訴為有理由，依民事訴訟法第三百八十五條第一項、第八十一條第
    二款、第八十五條第一項但書，判決如主文。
中　　　華　　　民　　　國　　九十一　　年　　　八　　　月　　十六　　日
                              臺灣高雄地方法院民事第一庭
~B法　　　官　蔡國卿
右為正本係照原本作成。
如不服本判決，應於送達後廿日內，向本院提出上訴狀並表明上訴理由，如於本
判決宣示後送達前提起上訴者，應於判決送達後十日內補提上訴理由書（須附繕本）。
中　　　華　　　民　　　國　　九十一　　年　　　八　　　月　　十六　　日
~B法院書記官　王壹理
